【裁判字號】    90,訴,408
【裁判日期】    900912
【裁判案由】    異議之訴
【裁判全文】
臺灣桃園地方法院民事判決  九十年度訴字第四○八號
    原      告  陸軍總司令部工兵署
    法定代理人  乙○○
    被      告  玉都營造有限公司
    法定代理人  甲○○
右當事人間請求異議之訴事件，本院判決如左：
    主    文
原告之訴駁回。
訴訟費用由原告負擔。
    事    實
甲、原告方面：
  一、聲明：(一)鈞院九十年度執字第一三二四號損害賠償強制執行事件所為強制執行
      之程序，應予撤銷。(二)訴訟費用由被告負擔。
  二、陳述略稱：
    (一)被告對原告請求損害賠償事件，雖經台灣高等法院八十九年度上易字第五一九
      號民事判決確定，但原告已依法提起再審在案。日前已收到再審之訴的判決，
      判決結果不利原告，該判決已確定。
    (二)查被告對要求賠償項目外包工程鋁門窗訂金新台幣三十六萬，然依被告提供支
      付憑單統計表，其中本項目訂金憑單係於民國八十六年十二月十九日開立，交
      由隆企工程製作，然系爭合約圖說所規定之鋁門窗廠牌，並無隆企廠牌，故交
      付隆企工程之訂金與系爭工程無關。
    (三)再查原審判決書之附件一之11至40項目，與系爭工程無關，蓋系爭工程自八十
      七年二月二十八日已全面停工，然被告所提賠償事項、開立索賠憑單日期均係
      在八十七年二月二十八日之後，自不得再提出賠償之請求，有被告之八十七年
      九月二十八日函可資佐證。
    (四)前述(二)(三)所示之主張，我們當初再原審就已經主張過了，後經上訴也一再提出
      這項主張，但原審法院並未採納，我們主張的事由，在執行名義成立前就已經
      存在。本件依強制執行法第十四條之規定，得提起異議之訴以資救濟。
  三、證據：提出再審書狀影本一份、鋁門窗標準圖施工規範影本一份、陸軍總司令
      部工兵署87.11.05(87)傑行字第一○○○二號函及玉都營造有限公司87.09.28
      函影本各一份。
乙、被告方面：
  一、聲明：如主文所示。
  二、陳述略稱：
    (一)本件被告以裁判為執行名義，然原告異議之訴主張之事由在執行名義成立之前
      即已存在，亦非發生在前訴訟言詞辯論終結後者，則為致行名義之裁判縱有不
      當，亦非異議之訴所能救濟，原告提起債務人異議之訴顯無理由。
    (二)原告既已聲請再審藉謀救濟，再提起債務人異議之訴，應堪認係欠缺權利保護
      之必要要件，蓋原告再審若勝訴，即得排除系爭執行名義執行力，執行程序若
      尚在進行中，自得聲明異議，無由提起債務人異議之訴。
    (三)本件原告聲請再審，刻由台灣高等法院民事庭於本年八月十四日判決駁回，並
      諭示不得上訴在案。
  三、證據：提出台灣高等法院八十九年度再易字第一一七號民事判決影本一份。
丙、本院依職權調取本院九十年度執字第一三二四號民事執行卷。
    理    由
一、原告起訴意旨略以，被告請求原告為損害賠償事件，雖台灣高等法院八十九年度
    上易字第五一九號民事判決確定，然原告已依法提起再審在案，且該判決就非合
    約廠牌之鋁門窗訂金，以及民國（下同）八十七年二月二十八日全面停工後，原
    告所提出索賠憑單均予認定，判決顯有不當云云，故提起債務人異議之訴以資救
    濟；被告答辯意旨則以，原告所主張並非既判力基準時點後之新事由，提起債務
    人異議之訴顯無理由，又原告既已聲請再審，提起債務人異議之訴欠缺權利保護
    要件，且再審之訴業已駁回等語。
二、按債務人依強制執行法第十四條第一項規定向執行法院對債權人提起異議之訴，
    限於消滅或妨礙債權人請求之事由發生於執行名義成立後，或為異議原因之事實
    發生在裁判之訴訟言詞辯論終結後者，法文規定甚明。查本件兩造間之損害賠償
    訴訟，係於八十九年十一月二十一日，由台灣高等法院八十九年度上易字第五一
    九號民事判決確定，此有本院依職權調取本院九十年度執字第一三二四號民事執
    行卷內之判決書為憑，而本件原告所主張關於鋁門窗廠牌之爭議，以及全面停工
    後之索賠憑單是否可採之爭議，均非發生在裁判之訴訟言詞辯論終結後之新事由
    ，原告訴訟代理人對此亦加以承認（參見九十年八月三十日庭訊筆錄），故參諸
    前揭強制執行法第十四條第一項之規定，原告提起本件債務人異議之訴乃顯無理
    由（最高法院四十四年度台上字第一四七二號判例要旨參照）。
三、本件判決基礎之事證已臻明確，兩造其餘攻擊防禦方法已無關於勝敗之判斷，爰
    不一一論究。
四、據上論結，本件原告之訴為無理由，依民事訴訟法第七十八條，判決如主文。
中      華      民      國    九十      年      九      月     十二     日
                                臺灣桃園地方法院民事第二庭
~B法      官  文衍正
右為正本係照原本作成
如對本判決上訴，須於判決送達後廿日內向本院提出上訴狀
中      華      民      國    九十      年      九      月     十二     日
~B法院書記官  劉飛龍


司法院資訊處製作；財團法人民間司法改革基金會備份。
